【裁判字號】    89,裁,641
【裁判日期】    890504
【裁判案由】    私運貨物進口
【裁判全文】
行  政  法  院  裁  定                            八十九年度裁字第六四一號
    原      告  甲○○
    被      告  財政部基隆關稅局
右當事人間因私運貨物進口事件，原告不服財政部中華民國八十八年三月二十九日台
財訴第000000000號再訴願決定，提起行政訴訟。關於追徵關稅、違反海關
緝私條例科處罰鍰、撤銷假扣押及撤銷限制出境部分，本院裁定如左︰
    主  文
原告之訴駁回。
    理  由
一、追徵關稅及違反海關緝私條例科處罰鍰部分：按人民提起行政訴訟，應以中央或
地方機關之違法處分或決定對其不利，為先決要件，如不具備該要件，即有行政訴訟
法第十四條第一項所定不應提起行政訴訟之情形，應以裁定駁回之。本件原告因私運
貨物進口事件，循序提起行政訴訟，經查原處分關於依海關緝私條例第三十六條第一
項及第四十四條規定，科處原告所漏關稅三倍之罰鍰，並追徵所漏進口稅部分，業經
財政部八十八年三月二十九日台財訴第000000000號再訴願決定：「訴願決
定及原處分關於追徵關稅及違反海關緝私條例科處罰鍰部分均撤銷，由原處分機關另
為處分。」則再訴願決定之結果，實與其提起再訴願之目的相符，並無不利可言。又
原處分既被撤銷，回復至未為處分之狀態，原告應俟被告就該部分重行作成處分，再
循訴願、再訴願程序對之提起行政訴訟。詎其對撤銷該部分原處分之再訴願決定逕提
起行政訴訟，揆諸首揭說明，自為法所不許，其起訴於法不合，應予駁回。至原告就
補徵營業稅、貨物稅及其罰鍰起訴部分，另行判決（本院八十九年度判字第一三四九
號判決），併此明。
二、撤銷假扣押部分：按請求撤銷假扣押事件，乃不動產強制執行之爭執，性質係屬
民事訴訟範圍，應訴由普通法院受理裁判，非行政機關所能處理。本件兩造間因私運
貨物進口事件，被告為達順利執行科處罰鍰之目的，以請求清償債務為由，向台灣基
隆地方法院聲請對原告假扣押等情，有該院八十五年度裁全字第四一七號民事裁定附
卷足稽。是上開假扣押是否應予撤銷，依首揭說明，係屬民事訴訟事件，應由原告逕
向台灣基隆地方法院請求，以資解決，非得對之提起行政訴訟。從而原告此部分之起
訴，自非合法，應予駁回。
三、撤銷限制出境部分：按提起行政訴訟，須以經過合法之訴願及再訴願程序，為其
前提要件，其未經過訴願、再訴願程序，遽行提起行政訴訟，自非法之所許，此觀行
政訴訟法第一條第一項之規定甚明。本件原告因私運貨物進口事件，遭財政部函請內
政部警政署入出境管理局限制其出境，有該部八十五年十月十二日台財海字第八五一
○八六七○號函在卷足稽。惟原告對財政部上開處分尚未經過合法之訴願及再訴願程
序，揆諸首揭說明，其起訴顯難認為合法，應予駁回。
據上論結，本件原告之訴為不合法，爰依行政訴訟法第十四條第一項，裁定如主文。
中    華    民    國     八十九      年      五      月       四        日
                    行 政 法 院 第 一 庭
                                審 判 長 評  事      黃  綠  星
                                         評  事      藍  獻  林
                                         評  事      黃  璽  君
                                         評  事      廖  宏  明
                                         評  事      鄭  忠  仁
右  正  本  證  明  與  原  本  無  異
                                         法院書記官  邱  彰  德
中    華    民    國     八十九      年      五      月       四        日


司法院資訊處製作；財團法人民間司法改革基金會備份。
